【裁判字號】    99,交聲,2412
【裁判日期】    990818
【裁判案由】    交管條例聲異
【裁判全文】
臺灣板橋地方法院交通事件裁定        99年度交聲字第2412號
原處分機關  交通部公路總局臺北區監理所
異  議  人
即受處分人  甲○○
上列異議人即受處分人因違反道路交通管理處罰條例案件，對於
交通部公路總局臺北區監理所民國99年7 月26日北監自裁字第裁
40-A00000000號違反道路交通管理事件裁決處分聲明異議，本院
裁定如下：
    主  文
異議駁回。
    理  由
一、按汽車駕駛人，行車速度，超過規定之最高時速，或低於規
    定之最低時速，除有第43條第1 項第2 款情形外（按係行車
    速度，超過規定之最高時速60公里以上），處新臺幣1200元
    以上2400元以下罰鍰，並記違規點數1 點，道路交通管理處
    罰條例第40條、第63條第1 項第1 款分別定有明文。
二、原處分意旨略以：異議人即受處分人甲○○於民國99年4 月
    24日下午13時30分許，駕駛車號5C-1006 號自小客車，在台
    北市○○路○ 段157 巷口處（下北二高- 往西），該處行車
    速限為時速50公里，異議人以時速61公里之速度，超速11公
    里未滿20公里行駛，經台北市政府警察局大安分局交通分隊
    警員依據採證照片，填製北市警交大字第A00000000 號（下
    稱舉發通知單），逕行舉發異議人違反道路交通管理處罰條
    例第40條之規定。異議人於收受上開舉發通知單後，不服舉
    發事實，向原處分機關提出申訴，惟經原處分機關函請原舉
    發單位調查後，原舉發單位函覆認異議人確有前述違規行為
    ，原處分機關乃於99年7 月26日以北監自裁字第裁40-A0000
    0000號違反道路交通管理事件裁決書（下稱裁決書），依據
    道路交通管理處罰條例第40條、第63條之規定，裁處異議人
    新臺幣（下同）1,600 元罰鍰，並記違規點數1 點。
三、聲明異議意旨略以：伊於事後依據採證照片至現場即「辛亥
    路3 段157 巷口（下北二高- 往西）」勘查，確定第一道標
    誌鐵架上沒有速限標誌，第二道標誌鐵架上有50公里速限標
    誌，而且附帶條件為「車行地下道」。然舉發當時異議人行
    車在平面道上，並未在速限區段○地○道」內，且舉發之巷
    口係「國3 甲」與「辛亥地下道」之交界處，異議人車速已
    降至61公里，看到前方地下道內光線較暗，自然會繼續減速
    至50公里以下，符合規定，是原處分機關所為之裁決顯有違
    誤，爰依法聲明異議，請求撤銷原處分云云。
四、經查：
（一）本件異議人於裁決書所載時地，駕駛車號5C-1006 號自小
      客車，在台北市○○路○ 段157 巷口（下北二高- 往西）
      處，該處行車速限為時速50公里，異議人以時速61公里之
      速度，超速11公里行駛，經警以雷達測速儀採證拍照後，
      逕行舉發等事實，有上開舉發通知單、採證照片1 幀及臺
      北市政府警察局大安分局於99年6 月29日出具之北市警安
      分交字第09932476300 號書函附卷可稽，且異議人亦未爭
      執其超速之事實，是異議人於前揭時地有違規超速行駛之
      事實，至屬明確。
（二）異議人雖就本件測速拍照地點之設置位置有所爭執，辯稱
      ：舉發當時異議人行車在平面道上，並未在速限區段○地
      ○道」內云云，惟關於本件舉發現場車速限制標誌之設置
      ，經對照卷附現場照片觀之，雖附註有「車行地下道」之
      字樣，然本院參酌原舉發單位即臺北市政府警察局大安分
      局於99年6 月29日出具之北市警安分交字第09932476300
      號書函所附4 幀照片，可知本案於違規地點前方100 公尺
      以外之國3 甲台北聯絡道上，已設有固定式的速限50公里
      之標誌牌（見本院卷第16頁下圖），且在該聯絡道盡頭左
      側分隔島上亦設有「快速公路終點」之標誌，相對之右側
      分隔島亦有一速限50公里之標誌牌（見本院卷第15頁上圖
      ），是異議人雖辯稱當時係行車在平面道上，並未在速限
      區段○地○道」內，然異議人可能係因個人因素未注意到
      違規地點前方100 公尺外已設有速限50公里之標誌，尚難
      以其事後所稱其並未在速限區段○地○道」內，即逕推認
      異議人當時並無行車速度超過規定之最高時速之違規事實
      。
（三）末按道路交通管理之實際標誌、標線、管制方法、手段，
      乃行政機關依其職權所為裁量之行政措施或處分，除有重
      大、明顯瑕疵或其他違法情形外，尚非法院所得任意指摘
      或變更。查國3 甲台北聯絡道接近終點路段係屬筆直且銜
      接市區道路○○道，為提醒用路人減速避免於匝道口緊急
      煞車發生事故，故於該聯絡道之接近終點處規定最高速限
      僅為每小時50公里，而辛亥地下道內光線與視線距離均較
      一般平面道路為差，基於行車安全，始再度設置一速限50
      公里，且附帶提醒於「車行地下道」之際，以維行車安全
      ，係屬主管機關依據該道路之車流、路況等情狀，為確保
      行車秩序及安全而訂定各路段之速限，並無重大明顯瑕疵
      ，自非法院所得非議。且查，上開各路段之速限規定，均
      有明確之標誌，供用路人依循。本件異議人因個人事由未
      看到本案速限50公里之標誌而超速遭處罰，員警依法逕行
      掣單舉發，自屬合理妥適，異議人指摘該等速限設計係屬
      不當云云，並無足採。
五、綜上所述，異議人確於裁決書所載時、地駕駛前揭自小客車
    ，以時速61公里之速度，超速11公里行駛之違規事由，應堪
    認定。原處分機關依道路交通管理處罰條例第40條之規定，
    裁處異議人罰鍰1,600 元，並依同條例第63條第1 項第1 款
    規定記違規點數1 點，於法相合，亦屬允當，本件異議為無
    理由，應予駁回。
據上論斷，應依道路交通案件處理辦法第19條，裁定如主文。
中    華    民    國    99    年    8     月    18    日
                              交通法庭法  官  徐子涵
上列正本證明與原本無異。
如不服本裁定，應於裁定送達後五日內敘明抗告理由，向本院提
出抗告狀。
                                      書記官  張桐嘉
中    華    民    國    99    年    8     月    19    日

司法院資訊處製作；財團法人民間司法改革基金會備份。
